臺灣高雄地方法院民事判決
110年度鳳簡字第231號
原      告  翁心安  
訴訟代理人  陳富邦律師
原      告  翁敏華  

            翁金枝  

兼上三人
共      同
訴訟代理人  翁誠智  

上三人共同
訴訟代理人  陳正賢  
被      告  蘇育萱  

上列當事人間請求損害賠償事件，本院於民國111年3月21日言詞
辯論終結，判決如下：
    主      文
原告之訴駁回。
訴訟費用新臺幣肆萬捌仟捌佰肆拾柒元由原告負擔。
    事實及理由
一、按簡易訴訟之訴狀送達後，原告不得將原訴變更或追加他訴
    ，但擴張或減縮應受判決事項之聲明者，不在此限，民事訴
    訟法第436條第2項、第255條第1項第3款分別定有明文。本
    件原告起訴時原請求：被告應給付原告翁心安新臺幣（下同
    ）1,493,718元、原告翁誠智1,028,000元、原告翁敏華1,00
    0,000元、原告翁金枝1,000,000元，及均自起訴狀繕本送達
    翌日起至清償日止，按週年利率5％計算之利息（本院卷第9
    頁），嗣於本院審理中減縮請求金額，而變更聲明如下述（
    本院卷第263頁），與上開規定相符，應予准許。
二、被告經合法通知，未於言詞辯論期日到場，核無民事訴訟法
    第386條所列各款情形，應依原告之聲請，由其一造辯論而
    為判決。
三、原告主張：被告於民國109年2月21日17時39分許，駕駛車牌
    號碼000-0000號自用小客車（下稱肇事車輛），沿高雄市鳳
    山區新康街由西往東行經新康街與新昌街口時，本應注意車
    前狀況並遵守交通號誌及速限，而當時天氣晴朗、日間自然
    光線柏油路面乾燥無缺陷、無障礙物且視距良好，客觀上並
    無不能注意之情事，竟疏未注意當時號誌為紅燈而闖紅燈，
    適原告翁心安騎乘車牌號碼000-000號普通重型機車（下稱
    系爭車輛）搭載其配偶即訴外人翁趙梅，沿新昌街由北往南
    行駛至上開路口要左轉至新康街，翁心安當時號誌為綠燈，
    且依速限行駛至新康街時，肇事車輛從系爭車輛之右側後方
    超速行駛而來，肇事車輛左前車頭與系爭車輛右側車身發生
    碰撞，致翁心安與翁趙梅人車倒地（下稱系爭事故），翁心
    安受有膝部挫傷、手部、背部、肘部、擦傷等傷害，翁趙梅
    則受有右側第五蹠骨、跟骨及右側內外踝開放性骨折、雙側
    股骨閉鎖性骨折等傷害(下合稱系爭傷害)，翁趙梅經送醫救
    治，於109年3月12日因多數骨折併多數胃潰瘍穿孔及腹膜炎
    死亡。又系爭事故現場並無肇事車輛煞車痕跡，肇事車輛直
    到與系爭車輛發生碰撞後才停下，顯見被告有未注意車前狀
    況及闖紅燈之過失；系爭事故發生後，系爭車輛遭彈飛滑行
    所生刮地痕長度為31.1公尺，系爭車輛車體遭嚴重損傷，顯
    見被告有超速之過失。再者，翁心安為翁趙梅之配偶，原告
    翁誠智、翁敏華、翁金枝則為翁趙梅之子女，翁心安因系爭
    事故支出自身醫療費用6,390元及為翁趙梅支出醫療費用29,
    086元、喪葬費用367,700元；翁誠智為翁趙梅支出納骨塔管
    理費28,000元；又原告等人因系爭事故與翁趙梅天人永隔，
    精神上受有極大痛苦，請求被告賠償原告每人非財產上損害
    各1,000,000元。惟原告等人因系爭事故已領取翁趙梅之汽
    車強制責任險保險理賠金合計2,067,632元，原告每人已分
    得516,908元（計算式：2,067,632÷4＝516,908）。是翁心安
    請求被告賠償886,268元（計算式：6,390＋29,086＋367,700＋
    1,000,000－516,908＝886,268元），翁誠智請求被告賠償511
    ,092元（計算式：28,000＋1,000,000－516,908＝511,092），
    翁敏華、翁金枝各請求被告賠償483,092元（計算式：1,000
    ,000－516,908＝483,092），爰依民法第184條第1項前段、第
    191條之2、第192條、第193條、第194條規定，提起本件訴
    訟，並聲明：㈠被告應給付翁心安886,268元，及自起訴狀繕
    本送達翌日起至清償日止，按週年利率5％計算之利息；㈡被
    告應給付翁誠智511,092元，及自起訴狀繕本送達翌日起至
    清償日止，按週年利率5％計算之利息；㈢被告應給付翁敏華4
    83,092元，及自起訴狀繕本送達翌日起至清償日止，按週年
    利率5％計算之利息；㈣被告應給付翁金枝483,092元，及自起
    訴狀繕本送達翌日起至清償日止，按週年利率5％計算之利息
    。
四、被告經合法通知，無正當理由未於言詞辯論期日到場，亦未
    提出書狀作任何聲明或陳述。
五、本院得心證之理由：
(一)按因故意或過失，不法侵害他人之權利者，負損害賠償責任
    ；汽車、機車或其他非依軌道行駛之動力車輛，在使用中加
    損害於他人者，駕駛人應賠償因此所生之損害。但於防止損
    害之發生，已盡相當之注意者，不在此限，民法第184條第1
    項前段、第191條之2分別定有明文。
(二)查被告於109年2月21日17時39分許，駕駛肇事車輛沿高雄市
    鳳山區新康街由西往東行經新康街與新昌街口時，適翁心安
    騎乘系爭車輛搭載翁趙梅，沿新昌街由北往南行駛至上開路
    口要左轉至新康街，肇事車輛左前車頭與系爭車輛右側車身
    發生碰撞，致翁心安與翁趙梅人車倒地，翁心安、翁趙梅受
    有系爭傷害，翁趙梅經送醫救治仍不治死亡，而翁心安為翁
    趙梅之配偶，翁誠智、翁敏華、翁金枝則為翁趙梅之子女等
    事實，業據原告提出長庚醫院診斷證明書、臺灣高雄地方檢
    察署（下稱高雄地檢署）相驗屍體證明書、繼承系統表、戶
    籍謄本、道路交通事故現場圖、照片相片黏貼紀錄表等件為
    證（本院卷第15至17、19、173至175、201至204頁），並有
    本院職權調閱之系爭事故現場圖等資料附卷可稽（本院卷第
    101至123頁），復經本院調閱前揭偵查卷宗查核無訛，是以
    ，此部分事實，堪予認定。
(三)原告主張被告有未注意車前狀況、闖紅燈、超速之過失一情
    ，經查：
　⒈翁心安於警詢供稱：我當時搭載翁趙梅騎乘系爭車輛行駛於
    新昌街由北向南往新康街方向行駛，左轉新康街時與行駛於
    新康街由西向東方向行駛之系爭汽車發生交通事故，肇事車
    輛左前車頭撞到系爭車輛前輪前半部；我行駛速度約每小時
    20至30公里，我要從新昌街左轉新康街時沒有看見被告，但
    我轉彎至新康街發現被告時已經來不及反應，就遭被告撞上
    ；該路口有交通號誌，運作正常，當時是綠燈等語（本院卷
    第288頁）；被告於警詢供稱：我駕駛肇事車輛沿新康街西
    向東方向直行，行駛至新康街與新昌街口，與從新昌街左轉
    新康街的系爭車輛發生交通事故，肇事車輛左前車輪與系爭
    車輛車頭發生碰撞；我行車速度約每小時20至30公里，系爭
    事故發生前我有看見原告，但已來不及反應，遂發生碰撞；
    路口交通號誌運作正常，我的燈號是綠燈，系爭車輛的燈號
    是紅燈等語（本院卷第292至293頁），顯見翁心安與被告均
    供稱系爭事故發生時各自所見燈號為綠燈，惟系爭事故發生
    地點之路口監視錄影畫面並未攝得兩車擦撞畫面及路口號誌
    之情況，亦無行車記錄器畫面可佐，有員警職務報告、監視
    器畫面在卷可憑（本院卷第269至271頁）。又高雄地檢署囑
    託高雄市政府交通局車輛行車事故鑑定委員會(下稱車鑑會)
    鑑定系爭事故之肇事責任歸屬，惟經車鑑會檢視路口監視器
    錄影畫面，因肇事車輛、系爭車輛越過停止線駛入路口時之
    號誌不明，無法鑑定事故原因乙節，有車鑑會109年8月26日
    高市車鑑字第10970729200號函附卷可稽（本院卷第273頁）
    ，是以，依卷內事證尚難認定被告就系爭事故有原告主張之
    上開過失。
　⒉原告雖主張系爭事故發生地點並無肇事車輛之煞車痕跡，顯
    見被告未注意車前狀況且闖紅燈，肇事車輛係兩車發生碰撞
    後才停止行駛，又系爭車輛因系爭事故遭彈飛滑行所生刮地
    痕長度為31.1公尺，系爭車輛車損嚴重，可見被告有超速之
    過失等語。而肇事車輛、系爭車輛於系爭事故現場均未留有
    煞車痕，系爭機車倒地所生之刮地痕長為31.1公尺乙節，固
    有系爭事故現場圖、高雄市政府警察局交通警察大隊111年1
    月18日高市警交安字第11170045800號函附卷可憑（本院卷
    第105、245至253頁），惟衡酌煞車痕為車輛在一定速度以
    上煞車時，輪胎與地面之摩擦痕跡，煞車本未必一定留有煞
    車痕，且肇事車輛及系爭車輛既均無留下煞車痕，尚難以此
    推論被告有未注意車前狀況、闖紅燈及超速之過失。至於系
    爭車輛倒地所生之刮地痕長度雖為31.1公尺，刮地痕乃由系
    爭車輛倒地後，車身與地面磨擦所造成之痕跡，然刮地痕之
    長短，主要繫於兩車碰撞前後，雙方駕駛人之反應時間、操
    控車輛之方式及物理慣性，且車輛碰撞之力道、角度，及翁
    心安騎乘系爭車輛之反應等因素均影響系爭車輛之倒地方向
    ，未可一概而論，自難僅以上開刮地痕長度及系爭車輛車損
    情形逕認被告有未注意車前狀況、闖紅燈及超速之過失。
　⒊從而，依卷內事證尚不足以認定被告有原告主張未注意車前
    狀況、闖紅燈及超速之過失，業已認定如前述，又翁心安以
    被告涉犯過失致死、過失傷害等罪嫌分別向高雄地檢署提起
    告訴，經高雄地檢署檢察官以109年度偵字第8557號、第153
    19號、第20715號為不起訴處分確定，前開不起訴處分書均
    認無法依現有證據資料，遽認被告有未注意車前狀況、闖紅
    燈之違法情形，而認被告犯罪嫌疑不足乙節，前開不起訴處
    分書在卷可稽(本院卷第77至83頁)，復經本院職權調閱前揭
    偵查案卷查核無訛，前開不起訴處分書亦同本院之前開認定
    。是原告請求被告負侵權行為損害賠償責任，自屬無據。
六、綜上所述，原告依民法第184條第1項前段、第191條之2、第
    192條、第193條、第194條規定，請求㈠被告應給付原告翁心
    安886,268元，及自起訴狀繕本送達翌日起至清償日止，按
    週年利率5％計算之利息；㈡被告應給付原告翁誠智511,092元
    ，及自起訴狀繕本送達翌日起至清償日止，按週年利率5％計
    算之利息；㈢被告應給付原告翁敏華483,092元，及自起訴狀
    繕本送達翌日起至清償日止，按週年利率5％計算之利息；㈣
    被告應給付原告翁金枝483,092元，及自起訴狀繕本送達翌
    日起至清償日止，按週年利率5％計算之利息，均無理由，應
    予駁回。
七、本件事證已臻明確，原告其餘攻擊防禦方法及所提之證據，
    經審酌後，核與判決之結果不生影響，爰不予逐一論駁，併
    此敘明。
八、訟費用負擔之依據：民事訴訟法第78條。
中　　華　　民　　國　　111 　年　　4 　　月　　22　　日
                  鳳山簡易庭  法  官   藍雅筠
以上正本係照原本作成。　　　　　　　　　
如不服本判決，應於送達後20日內，向本院提出上訴狀並表明上
訴理由，如於本判決宣示後送達前提起上訴者，應於判決送達後
20日內補提上訴理由書（須附繕本）。
中　　華　　民　　國　　111 　年　　4 　　月　　22　　日
                              書記官   蔡毓琦
訴訟費用計算式 裁判費（新臺幣） 48,847元 合計             48,847元